【裁判字號】    99,財管,44
【裁判日期】    990531
【裁判案由】    指定遺產管理人
【裁判全文】
臺灣桃園地方法院民事裁定              99年度財管字第44號
聲  請  人  渣打國際商業銀行股份有限公司
法定代理人  乙○○
被 繼承 人  甲○○（亡）
遺產管理人  孫松寧
上列聲請人聲請指定遺產管理人事件，本院裁定如下：
    主  文
選任孫松寧為被繼承人甲○○（女，民國○○年○ 月○○日生，身分
證統一編號：Ｚ000000000號，生前最後住所：桃園縣中壢市○○
○街30號3 樓）之遺產管理人。
准對被繼承人之大陸地區以外之繼承人為承認繼承之公示催告。
聲請人應於收受本裁定之日起二十日內，將本裁定登載於公報、
新聞紙或其他相類之傳播工具。
如有被繼承人甲○○之大陸地區以外之繼承人，應自本公示催告
最後登載公報、新聞紙或其他相類之傳播工具之日起壹年零伍日
前向本院陳報承認繼承，如不於公示期限內陳報承認繼承時，被
繼承人之遺產於大陸地區之繼承人依法繼承、清償債權並交付遺
贈物後，如有賸餘者，即歸屬國庫。
聲請程序費用由被繼承人甲○○之遺產負擔。
    理  由
一、按繼承開始時，繼承人有無不明，而無親屬會議，或親屬會
    議未於民法第1177條所定1 個月內選定遺產管理人時，利害
    關係人得聲請法院選任遺產管理人，同法第1178條第2 項前
    段亦有明文規定。
二、本件聲請意旨略以：被繼承人甲○○業於民國98年7 月23日
    死亡，而被繼承人之各順位繼承人均已拋棄繼承，聲請人對
    被繼承人有債權須予求償，具有法律上之利害關係，為此依
    法聲請選任被繼承人甲○○之遺產管理人。
三、經查，聲請人之前開主張，業據提出借款契約書影本、放款
    客戶往來明細、被繼承人家庭成員資料等為證，並據本院依
    職權調閱本院98年度繼字第1290、99年度繼字第93號拋棄繼
    承卷宗查核屬實；又被繼承人死亡迄今已逾民法第1177條所
    定一個月期間，仍無親屬會議選任之遺產管理人向本院陳明
    或向聲請人為處理債務之表示，堪認被繼承人所遺財產現確
    處於無人繼承、無人管理之狀態，則本件即有為被繼承人所
    遺財產選任遺產管理人之必要。
四、按遺產管理人之設，旨在管理保存及清算遺產，以免遺產散
    失，是以遺產管理人具有相當之公益色彩；又選任遺產管理
    人，除慮及管理遺產之公平性外，須考慮其適切性，須優先
    選任與遺債債權人無利害共同關係而得忠誠處理者為宜。因
    被繼承人之全體繼承人均已拋棄繼承，足見其遺債可能大於
    遺產，故選任國有財產局擔任遺產管理人亦屬不適宜，慮及
    本件選任之遺產管理人日後勢須清理被繼承人所遺之債權債
    務關係，其事務自屬較為複雜，應由具備專業知識者為遺產
    管理人，較為適當。聲請人推柬由地政士孫松寧擔任本件遺
    產管理人，關係人孫松寧亦書立同意書表明同意擔任本件遺
    產管理人，本院審酌其為地政士應具有專業知識能力，當可
    秉持其專業倫理擔當此具公益性質之遺產管理人任務，故選
    任關係人孫松寧為本件被繼承人所遺遺產之遺產管理人，應
    屬適當。是爰依首揭規定選任關係人孫松寧為遺產管理人並
    為公示催告。
五、聲請費用負擔之依據：非訟事件法第157 條。
中    華    民    國    99    年     5    月    31    日
                              家事法庭法  官  林曉芳
上列正本證明與原本無異
如對本裁定抗告須於裁定送達後10日內向本院提出抗告狀，並繳
納抗告裁判費新台幣1,000 元。
中    華    民    國    99    年     5    月    31    日
                                      書記官  邱仕瀧
◎附記：
  民事訴訟法第542 條：
  〈第1項〉 公示催告之公告，應黏貼於法院之公告處，並登載
            於公報、新聞紙或其他相類之傳播工具。
  〈第2項〉 前項登載公報、新聞紙或其他相類之傳播工具之日
            期或期間，由法院定之。
  〈第3項〉 聲請人未依前項規定登報者，視為撤回公示催告之
            聲請。

司法院資訊處製作；財團法人民間司法改革基金會備份。
